【裁判字號】    91,易,2745
【裁判日期】    920305
【裁判案由】    妨害兵役
【裁判全文】
臺灣臺中地方法院刑事判決                        九十一年度易字第二七四五號
    公  訴  人  臺灣臺中地方法院檢察署檢察官
    被      告  甲○○
右列被告因妨害兵役案件，經檢察官聲請以簡易判決處刑（九十一年度偵字第一八七
五一號），本院改依通常程序判決如左：
    主      文
甲○○無罪。
    理      由
一、聲請簡易判決處刑意旨略以：被告甲○○係後備軍人，原住台中縣太平市○○里
    ○○街八十號十一樓，遷出上開處所無故不依規定申報，致使台中縣團管區司令
    部所發指定應於民國九十一年七月一日前往台中縣烏日鄉成功嶺營區報到之點閱
    召集令無法送達，因認被告甲○○涉有妨害兵役治罪條例第十條第三項罪嫌（聲
    請簡易判決處刑書誤載為第十一條第三項），應依同條例第五條科刑（聲請簡易
    判決處刑書誤載為第七條第二項）云云。
二、按犯罪事實應依證據認定之，無證據不得推定其犯罪事實，又不能證明被告犯罪
    者，應為無罪判決之諭知，刑事訴訟法第一百五十四條、第三百零一條第一項定
    有明文。又認定不利於被告之證據須依積極證據，苟積極證據不足為不利於被告
    事實之認定時，即應為有利被告之認定，更不必有何有利之證據，最高法院三十
    年上字第八一六號判例可資參照。
三、公訴人認被告甲○○涉有妨害兵役治罪條例第十條第三項罪行，無非以被告居住
    處所遷移，無故不依規定申報，致使台中縣團管區司令所發之點閱召集令無法送
    達為其主要論據。訊據被告堅決否認有何避免點閱召集之意圖，辯稱：其原居住
    處所因九二一地震全倒且已夷為平地，因為仍要與建商洽談賠償事宜，所以每一
    戶都留一個人設籍該址，其並非故意要逃避點閱召集等語。經查：
(一)、被告為後備軍人，原住台中縣太平市○○里○○街八十號十一樓，台中縣團管區
    司令部所發點閱召集令，係指定被告應於九十一年七月一日前往台中縣烏日鄉成
    功嶺營區報到，惟因被告居住之處所於九二一地震時全倒且夷為平地，被告遷出
    而未依規定申報，致該點閱召集令無法送達被告等情，有點閱召集令一份、移送
    法辦年籍表一份、九二一震災後建築物全倒證明書影本二份附卷可稽。
(二)、惟按妨害兵役治罪條例業於九十一年六月二十六日修正公布，並自同年月二十八
    日起施行，修正後之妨害兵役治罪條例第十條第一項增訂「意圖避免召集處理」
    之構成要件，同法條第三項則規定：「後備軍人犯第一項之罪，．．致使召集令
    無法送達者，以意圖避免召集論；分別依第五條．．科刑」，是其罪之構成，自
    亦以有避免召集之意圖為主觀要件甚明。顯然修正後妨害兵役治罪條例第十條第
    三項、第一項第三款之罪係屬刑事法上之目的犯，倘行為人並無避免召集處理之
    意圖，即不得遽以該罪相繩。被告原居住之台中縣太平市○○里○○街八十號十
    一樓住所（新坪生活公園社區），於九二一地震前設籍該處者，尚有其姊潘叡萱
    、其弟葉子祥，而於九二一地震後，其姊潘叡萱及其弟葉子祥分別於八十九年七
    月五日、九十一年一月十六日將戶籍遷出，此有戶口名簿影本一份、全戶戶籍資
    料一份在卷可按，是被告辯稱係因要商談賠償或建築物重建事宜，而每戶留一個
    人設籍該處等語，應與九二一地震後災後重建之常情相符。況九二一地震後，人
    心惶惶，被告亦勢必遷往別處居住，在面臨無家可歸、後續安置問題、財產損失
    及地震驚恐之餘，豈有多餘心力再注意是否有點閱召集之兵役問題，是其雖未依
    規定申報居住處所之遷移，然其主觀上應無避免召集處理之意圖，允無疑義。
四、綜上所述，被告之辯解應可採信，此外復查無其他積極之證據足以證明被告有何
    公訴人所指妨害兵役之犯行，既不能證明被告犯罪，爰依法為無罪判決之諭知。
據上論斷，應依刑事訴訟法第四百五十二條、第三百零一條第一項，判決如主文。
中      華      民      國      九十二      年      三    月      五    日
                                  臺灣臺中地方法院刑事第七庭
                                      法  官  簡  源  希
右正本證明與原本無異。
如不服本判決，應於判決送達後十日內向本院提出上訴狀，上訴於臺灣高等法院臺中
分院( 須附繕本 )。
                                      書記官
中      華      民      國      九十二      年      三    月      六    日


司法院資訊處製作；財團法人民間司法改革基金會備份。
